臺灣臺中地方法院交通事件裁定　　　　　　　　　　　九十年度交聲字第五二一號
　　　　原處分機關　交通部公路局臺中區監理所
　　　　受處分人　　甲○○
　　　　即異議人
右列受處分人因違反道路交通管理處罰條例案件，對於交通部公路總局臺中區監理所
於民國九十年十一月十四日所為之處分（中監違字第裁六０─二二八六九四號），聲
明異議，本院裁定如左：
        主  文
原處分撤銷。
        理  由
一、本件原處分機關以：國道公路警察局第五警察隊於民國八十八年十一月七日以公
    警局交（八四）字第二二八六九四號舉發違反道路交通管理事件通知單舉發異議
    人甲○○所有車牌號碼ＴＱ－０七０七號自小客車於民國八十八年十一月七日「
    牌照（ＴＱ－０七０七）借供他車（引擎號碼：三ＢＡ四六Ｋ九ＫＦ四四一五一
    八）使用，行駛公路。」之違規事實，異議人未依指定應到案日期前到案，該所
    於九十年十一月十四日以中監違字第裁六０─二二八六九四號裁決書裁處罰鍰新
    臺幣七千二百元整，並吊銷牌照，於法並無不當等語。
二、受處分即異議人甲○○則以：受處分人所有ＴＱ－０七０七號自小客車於八十五
    年間即典當予台東縣池上鄉○○路一三六號某家當鋪，因事隔將近五年，該當鋪
    名稱與負責人姓名已不復記憶，當時已將全部證件，包括駕駛執照、行車執照、
    印章及身分證影本等均交付與該當鋪負責人，言明由其辦妥過戶手續。受處分人
    係於民國九十年十一月二十三日接獲違反道路交通管理事件裁決書始知該車迄未
    辦理過戶，受處分人確無違規事實，原處分顯有違誤，爰聲明異議云云。
三、按汽車牌照有借供他車使用或使用他車牌照行駛情形者，處汽車所有人新臺幣三
    千六百元以上七千二百元以下罰鍰，其牌照並吊銷之。修正前道路交通管理處罰
    條例第第十二條第一項第五款、同條第二項，分別定有明文。復依修正前違反道
    路交通管理事件統一裁罰標準表規定，於期限內繳納罰款者，處以法定最低額，
    逾期者，處以法定最高額，牌照並吊銷之。另按違反道路交通管理事件統一裁罰
    標準及處理細則第十一條規定：對於違反本條例之行為，應按其違反條款規定之
    受處罰對象，填製舉發違反道路交通管理事件通知單，並於被通知人欄予以勾記
    ，其通知聯依下列規定辦理：當場舉發者，被查獲之行為人為受處分人時，駕駛
    人姓名欄，應註明其姓名後，交付該行為人簽名或蓋章收受之；拒絕簽章者，並
    記明其事由，視為已收受；受處分人非該當場被查獲之行為人時，除應填寫駕駛
    人資料外，並應填載查明之受處分人之姓名或名稱、地址、車牌號碼及車輛種類
    等資料，再交付被查獲之行為人代收。但經被查獲之行為人拒絕代收者，舉發機
    關應另行送達之。再違反道路交通管理事件統一裁罰標準及處理細則第四十四條
    第一項規定：違反道路交通管理事件行為人，未依規定自動繳納罰鍰，或未依規
    定到案聽候裁決，處罰機關應於一個月內依標準表逕行裁決之。是受處分人自應
    先受「舉發違反道路交通管理事件通知單」之通知，其始知悉應到案日期，否則
    受處分人即無從知悉應到案日期，主管機關未經合法送達逕行裁決，其裁決程序
    即屬不適法。
四、經查：受處分人即異議人甲○○所有ＴＱ－０七０七號車牌，於八十八年十一月
    七日下午十三時五十分許，在國道南向三七二公里處因「牌照（ＴＱ－０七０七
    ）借供他車使用（引擎號碼：三ＢＡ四六Ｋ九ＫＦ四四一五一八）使用，行駛公
    路」，為內政部警政署國道公路警察局第五警察隊岡山分隊執勤員警當場舉發，
    並經被通知人黃文銘（身分證字號：Ｚ000000000）簽名收受一節，有
    內政部警政署國道公路警察局公警局字（八四）第0000000號舉發違反道
    路交通管理事件通知單（影本）一份，在卷可憑。次查，受處分人雖辯稱五年前
    車子已典當，然並未提出當條等證明或其他實據，以供查証，所辯已難採信。況
    目前該引擎號碼：三ＢＡ四六Ｋ九ＫＦ四四一五一八號車子並未過戶，仍在受處
    分人名下，而車牌ＴＱ－０七０七懸掛於他車上，確是不爭之事實，故受處分人
    之違規事實足堪認定，原處分機關依處罰條例第十二條處罰汽車所有人即受處分
    人，於法並無不當。然違規通知單之收受人係黃文銘，而非受處分人，而受處分
    人又稱不認識黃文銘，且否認有收受違反道路交通管理事件通知單，故受處分人
    無從得知應到案日期，是舉發機關顯未先對於受處分人之住所為送達，又提不出
    受處分人簽收通知單之證明，則綜觀卷附證據及本院調查所得，尚乏積極事證足
    資證明受處分人已受前開通知單之送達。揆諸前述說明，原處分機關逕予裁決，
    程序上即不適法，原處分自應予以撤銷。本件應發回原處分機關，由原處分機關
    重新送達後，再依法裁決。
五、據上論斷，應依道路交通管理處罰條例第八十七條第二項、道路交通案件處理辦
    法第二十條，裁定如主文。
中      華      民      國    九十一    年      三      月    二十九    日
                                臺灣臺中地方法院交通法庭
                                      法  官  許金樹
右正本證明與原本無異。
如不服本裁定，應於送達後五日內，向本院提出抗告狀。
                                      書記官
中      華      民      國    九十一    年      三      月    二十九    日
